# 合并抵消求解

提问人：wong217 时间：2011-07-15 15:07:41
最近遇到一个合并抵消不知道该怎么处理，来此跟各位版主达人请教一下，情况如下:
A公司于 2009 年度以同一控制下的控股合并取得了B公司85%的股权，对价 850 万元，B公司注册资本为 1000 万元。于 2010 年 11 月底，A公司收购了B公司15%的少数股东权益，对价 300 万元。然后在 2010 年 12 月 30 日将账面的对B的长期股权投资全部转让给了A公司的母公司，转让价款 1150 万元。 12 月 31 日又以自己的股本 1000 万元为对价，向其母公司吸收合并B公司。我的理解，由于在这些交易之前，A公司实际已经取得B公司控制权，因此从合并报表的角度， 2010 年实际只发生了收购少数股东权益的交易，请教大家，这种情况下，合并抵消分录应该怎么做呢？

回答人：chenyiwei
回复 wong217 的帖子
12 月 30 日将股权处置给母公司， 12 月 31 日又吸收合并该子公司，两者仅相隔一天时间，因此很让人怀疑该两步交易是否实际上是一揽子筹划的，故应当作为一个整体进行会计处理。
如果是，则实际上在合并报表层面，应体现为以下两项交易： 1 、 2010 年 11 月底以 300 万元收购少数股权，收购成本与被收购的少数股权于 2010 年 11 月末的帐面价值之间的差额调整资本公积。 2 、本企业增资扩股，增加 1000 万元实收资本，全部由母公司认购，母公司所支付的对价是现金 1150 万元。该交易按照一般的接受现金增资处理即可。

回答人：chenyiwei
回复 wong217 的帖子
抵销分录的做法因为每个人的习惯不同，很难有统一的做法。需要强调的一点是：在实体理论下，不能一上来就首先谈“抵销分录应当如何做”，而是应当基于实体理论的立场，考虑相关的交易和事项对整个合并集团对外财务状况和经营成果的影响（即合并报表层面应达到的处理效果），然后再将该“应达到的合并层面处理效果”与母子公司报表简单加总以后的结果相比较，倒推出抵销分录应当如何编制，或者也可以不编制抵销分录而是直接调整报表数字的方式来达到该项效果。
另外，在本案例中，很重要的一个讨论前提就是 12 月 30 日的股权转让和 12 月 31 日的吸收合并这两项交易之间是否存在关联，如果存在关联就应当作为一个整体进行处理，合并报表层面不能确认转让损益。